【裁判字號】    97,交上易,127
【裁判日期】    970709
【裁判案由】    公共危險
【裁判全文】
臺灣高等法院刑事判決               97年度交上易字第127號
上  訴  人
即  被  告  甲○○
上列上訴人因公共危險案件，不服台灣台北地方法院97年度交易
字第35號，中華民國97年4月11日第一審判決（起訴案號：台灣
台北地方法院檢察署96年度偵字第22343號），提起上訴，本院
判決如下：
    主  文
上訴駁回。
    事  實
一、甲○○於民國96年10月10日晚間9時許至翌日即96年10月11
    日凌晨4時許，在臺北市○○路「錢櫃KTV」飲用酒類後，已
    達不能安全駕駛動力交通工具之程度，嗣甲○○於96年10月
    11日清晨6時10分許，在臺北市○○區○○街10號「內政部
    入出國及移民署」前，見其友人郭勝洪為警發覺係行方不明
    大陸女子，遭臺北市政府警察局中正第二分局南海路派出所
    （下稱南海路派出所）員警吳政諺帶回警局，甲○○竟仍駕
    駛車牌號碼6733 -QD號自用小客車尾隨警車，自上址行駛至
    臺北市○○區○○路35號之南海路派出所，甲○○甫下車即
    為警發覺其身上帶有酒味，經警檢測其酒精濃度呼氣值達每
    公升0.56毫克，始悉上情。
二、案經臺北市政府警察局中正第二分局報請臺灣臺北地方法院
    檢察署檢察官偵查起訴。
    理  由
壹、程序部分
    按被告以外之人於審判外之言詞或書面陳述，除法律有規定
    者外，不得作為證據；又被告以外之人於審判外之陳述，雖
    不符第159條之1至第159條之4之規定，但經當事人於審判程
    序同意作為證據，法院審酌該言詞陳述或書面陳述作成時之
    情況，認為適當者，亦得為證據；當事人、代理人或辯護人
    於法院調查證據時，知有第159條第1項不得為證據之情形，
    而未於言詞辯論終結前聲明異議者，視為有前項之同意，刑
    事訴訟法第159條第1項、第159條之5規定甚明。經查，本判
    決後開所引用之各該被告以外之人於審判外之陳述（包括書
    面陳述），雖屬傳聞證據，惟業經被告甲○○及檢察官於本
    院審理時表示無意見而不予爭執，且迄至言詞辯論終結前亦
    均未聲明異議，本院審酌上開證據資料製作時之情況，尚查
    無違法不當及證明力明顯過低之瑕疵，亦認為以之作為證據
    應屬適當，故揆諸前開法律規定與說明，爰逕依刑事訴訟法
    第159條之5規定，認前揭證據資料均例外有證據能力。
貳、實體部分
一、訊據被告固然坦承有於前揭時、地飲酒，但否認有駕車尾隨
    警車，自內政部入出國及移民署前駛至南海路派出所之行為
    ，辯稱：警詢自白是為配合員警，伊並未開車，係由兄長嚴
    家浩載至南海路派出所云云。經查：
(一)被告於警詢時對上開犯行坦承不諱，且據證人即承辦員警吳
    政諺於原審證稱：我們把大陸女子帶上警車時，被告就走回
    他的小客車，當時他車停在我們警車後方，並坐在駕駛座上
    ，開著車跟警車後面回到南海路派出所，到派出所時有看到
    被告把車停在我們分局側門旁邊，並看到被告從駕駛座下車
    ，當時只有他1人下車等語（見原審卷第19頁正反面），並
    有被告之酒精濃度測試值表、刑法第185條之3案件測試觀察
    紀錄表、生理平衡檢測表、臺北市政府警察局舉發違反道路
    交通管理事件通知單影本各乙紙（見偵卷第26頁至第28頁）
    ，足見被告駕車尾隨警車，自內政部入出國及移民署前駛至
    南海路派出所時，酒精濃度為0.56MG/L，已達不能安全駕駛
    之程度至明。
(二)雖被告辯稱：前三次之警詢筆錄都否認有開車，但因員警均
    不採信，為配合警員，乃於第四次之筆錄中自白云云。查被
    告確實於警詢時製作四份筆錄，並於第四次始為自白，惟觀
    諸被告第四次之警詢筆錄，其稱：前一、二次筆錄中均表示
    是其哥哥載其前往派出所等情並非事實，當時因為緊張沒有
    說實話，且之前曾有違規紀錄怕受罰，所以才不承認酒後駕
    車等語明確（見偵查卷第16頁），並於本院準備程序中供稱
    員警並無使用強暴脅迫之手段要其承認（見本院卷第15頁反
    面）。倘若被告確未酒後駕車，何有可能在員警未為強暴脅
    迫之情形下自白犯行，故陷己於罪？且依證人吳政諺於原審
    證稱：被告原本否認的筆錄，我們已經製作完成準備要移送
    ，是因被告在筆錄中有提到他哥哥，我們有跟被告講說要請
    他哥哥到派出所製作筆錄，並對被告說如果真的是你哥哥開
    車是沒有問題，如果不是會有偽證的問題，我們可以調閱路
    上的監視錄影帶佐證，被告聽我們這樣講才承認等語（見原
    審卷第20頁）。堪認被告於警詢之自白，係因懼怕其不實之
    供述會因員警調閱路上監視器而遭發覺，會另涉犯有期徒刑
    7年以下之偽證罪，始坦承犯行，是被告辯稱係為配合員警
    而為自白云云，應無足採。
(三)至證人即被告之兄嚴家浩雖於偵查及原審均證稱係伊開車載
    被告前往南海路派出所等語，惟其於偵查中證述：當天係其
    自臺北縣三重市住處駕駛6733-QD號自用小客車搭載被告至
    內政部入出國及移民署前與郭勝洪會合後，再駕車載被告至
    南海路派出所等語（見偵查卷第39頁），與被告在偵查中辯
    稱：前一晚因找朋友喝酒，將車開至內政部入出國及移民署
    ，後搭計程車返家，因郭勝洪打電話給我，說他在內政部入
    出國及移民署前面，且我原本汽車放在那裡，就從三重住家
    搭計程車至內政部入出國及移民署前，我哥有打電話問我在
    何處，並隨後搭計程車來找我，再由我哥開我原停放在內政
    部入出國及移民署前之汽車載我到南海路派出所等語（見偵
    查卷第35至36頁），並不相符。另其於原審審理時證稱：在
    三重住處客廳從被告手中搶走汽車鑰匙，並載被告出去，依
    被告之指示駛至內政部入出國及移民署前，後又載被告至南
    海路派出所，下車後與被告在外面講話至少5到10分鐘，一
    直叫他不要進去，不關他的事，但被告堅持要進去，我一氣
    就走掉等情（見原審卷第21頁），亦與被告於原審供稱：車
    鑰匙原本就在哥哥口袋裡，由哥哥開車送我去內政部入出國
    及移民署，我只說要去內政部入出國及移民署，並未指揮如
    何開車，因為我一上車就睡著了，以及後來開車到中正二分
    局門外，哥哥在車上就罵我，且把鑰匙丟在我大腿上，他就
    直接離開了等語（見原審卷第22頁），不相符合。況依證人
    吳政諺於原審證稱：整個巡邏及帶回該女子過程中，除被告
    外，並無見到其他人坐上車或從該車下車。且到派出所時只
    看到被告1人從駕駛座下車，因為我們是把警車停在後方停
    車場，所以沒有看到被告從側門到分局大門口這一段，但我
    把女子從側門帶進派出所時，已經看到被告同時從正門進到
    派出所等語（見原審卷第19頁反面），亦與證人嚴家浩前開
    所述是由其開車，並於下車後與被告在外面講話5至10分鐘
    等情不一致，均足以認定證人嚴家浩證述係由其開車搭載被
    告云云，顯係附和、迴護被告之詞，無可採信。
(四)綜上所述，並互核被告警詢自白及如上補強證據，被告警詢
    自白尚無瑕疵，堪認與事實相符。是本件事證明確，被告確
    有酒醉駕車犯行，應依法論罪科刑。
二、按被告行為後，刑法第185條之3於97年1月2日修正公布，同
    年月4日施行，修正前刑法第185條之3規定：「服用毒品、
    麻醉藥品、酒類或其他相類之物，不能安全駕駛動力交通工
    具而駕駛者，處一年以下有期徒刑、拘役或三萬元以下罰金
    。」，就其罰金刑部分，依刑法施行法第1條之1第1項、第2
    項後段之規定，罰金之貨幣單位為新臺幣，並就其所定數額
    提高為3倍，即罰金為新臺幣9萬元以下，而被告行為後刑法
    第185條之3修正為：「服用毒品、麻醉藥品、酒類或其他相
    類之物，不能安全駕駛動力交通工具而駕駛者，處一年以下
    有期徒刑、拘役或科或併科十五萬元以下罰金。」，罰金刑
    由「新臺幣9萬元以下罰金」，提高為「新臺幣15萬元以下
    罰金」，新舊法比較結果，以舊法對被告較為有利，依刑法
    第2條第1項前段之規定，應依修正前刑法第185條之3規定論
    處。
三、核被告所為，係犯修正前刑法185條之3之公共危險罪。原審
    適用刑法第2條第1項前段、第41條第1項前段、修正前刑法
    第185條之3，刑法施行法第1條之1，審酌酒醉駕車之危害及
    酒後不應駕車之觀念，已透過學校教育、政令宣導及各類媒
    體廣為介紹傳達各界週知多年，被告就此應有相當之認識，
    詎其明知飲酒後已不能安全駕駛，猶駕車行駛，顯心存僥倖
    ，並缺乏尊重其他用路人生命、財產安全之觀念，雖未因此
    肇生事故，然其所為實不足取，暨參酌被告犯後未能坦承犯
    行之態度，兼衡其測得之酒精濃度、素行、犯罪目的、智識
    程度、生活狀況、所生危害等一切情狀，量處有期徒刑3月
    ，並諭知易科罰金折算標準。經核認事用法俱無不合，量刑
    亦屬妥適。被告上訴意旨猶執陳詞，否認犯罪，為無理由，
    應予駁回。
據上論斷，應依刑事訴訟法第368條，判決如主文。
本案經檢察官陳大偉到庭執行職務。
中    華    民    國    97    年    7     月    9     日
                  刑事第十五庭審判長法  官  吳昭瑩
?                                  法  官  李釱任
  ?                                法  官  蘇隆惠
以上正本證明與原本無異。
不得上訴。
                                    書記官  吳玉華
中    華    民    國    97    年    7     月    9     日
附錄本案論罪科刑法條：
修正前刑法第185條之3
服用毒品、麻醉藥品、酒類或其他相類之物，不能安全駕駛動力
交通工具而駕駛者，處1年以下有期徒刑、拘役或3萬元以下罰金
。


司法院資訊處製作；財團法人民間司法改革基金會備份。
